【裁判字號】    98,親,27
【裁判日期】    980831
【裁判案由】    確認親子關係存在
【裁判全文】
臺灣雲林地方法院民事判決                98年度親字第27號
原      告  丙○○
被      告  甲○○
法定代理人  乙○○
                        之2
上列當事人間請求確認親子關係存在事件，於中華民國98年8 月
28日言詞辯論終結，本院判決如下：
    主      文
確認原告與被告父子關係存在。
訴訟費用新臺幣仟元由原告負擔。
    事實及理由
甲、程序部分：
    被告甲○○自幼即由原告撫養，實際上係與原告一同居住在
    雲林地區，並為被告法定代理人（即被告生母）所不爭，因
    之，本件應認本院有管轄權。
乙、實體部分：
壹、原告主張：原告與被告生母乙○○於民國92年間有同居關係
    ，乙○○並於該段期間受孕，嗣於93年5 月24日生育原告，
    當時雖因原告早有家室，而無法給予被告母子一個正式名份
    ，但原告亦每月固定給付被告數萬元之家用，惟乙○○於94
    年11月間突然狠心將被告交付原告後即一走了之，至今行蹤
    不明。致使被告戶籍謄本上始終註明其父不詳，而使兩造間
    之身分關係不明確，亦使原告無法取得對被告之監護權，而
    有提起本件確認親子關係存在之必要，故而提起本訴等語；
    並聲明如主文。
貳、被告法定代理人之陳述：被告法定代理人與原告在被告尚未
    出生之前，確有男女朋友之親密關係，但於被告出生後，即
    未再同住，被告確是原告的小孩，約於94年11間，原告就抱
    走小孩（被告）扶養，且不讓被告之法定代理人探視云云。
、得心證之理由：
一、按非婚生子女經生父認領者，視為婚生子女，其經生父撫育
    者，視為認領，民法第1065條第1 項定有明文。又非婚生子
    女未經其生父認領者，其生母依民法第1067條第1 項之規定
    ，請求其生父認領，固有同條第2 項之適用，若該非婚生子
    女曾經其生父撫育，則依同法第1065條第1 項之規定，已因
    視為認領而取得婚生子女之身分，縱令其身分嗣後又為其生
    父所否認，亦無須再行請求認領，如有提起確認身分之訴之
    必要，自可隨時提起，民法第1067條第2 項之規定，殊無適
    用之餘地。業經最高法院23年上字第3973號判例著有明文。
    而非婚生子女除經生父認領或視同認領外，與其生父在法律
    上不生父子關係，不得提起確認父子關係成立之訴。最高法
    院43年臺上字第1180號判例亦可供參照。是非婚生子女經生
    父認領者或視同認領者，如有提起確認身分之訴之必要，自
    得提起之。再者，父母子女關係是否存在，不惟影響雙方之
    身分，且有關於雙方因該身分而產生之法律關係亦將隨之而
    變動，故非婚生子女，經生父認領或視同認領者，為使其親
    子關係明確，該父母、子女或其他利害關係人，自得提起確
    認親子關係存在之訴。又訴訟當事人間縱使就身分關係之存
    否不爭執，如有辦理戶籍登記，使身分關係明確之必要時，
    亦得認為有受確認判決之法律上利益。本件原告主張其與被
    告間為父子關係，然被告戶籍謄本卻記載為父不詳，而使兩
    造間之身分關係存否不明確，致其私法上之地位有受侵害之
    危險，惟得以確認親子關係存在判決除去之，是原告提起本
    件確認之訴，自有法律上之利益。
二、經查，本件原告主張兩造間有父子血緣，且自被告94年11月
    間即撫育被告至今之事實，業據其陳述明確，並提出戶籍謄
    本、財團法人佛教慈濟綜合醫院大林分院（下稱慈濟醫院大
    林分院）親子鑑定報告等件為證，且為被告所不爭執；而依
    據上述親子鑑定報告所載結論：「1.不能排除甲○○與林碧
    知之親子關係。2.親子關係指數（CPI） 為：997 ；亦即『
    丙○○是甲○○親生父親』這個可能性與『任何中國男人偶
    然具有是甲○○的親生父親所必須具備的基因半型』這一可
    能性相比，大約為：997 倍。3.也就是甲○○與丙○○之父
    子關係確定率為：99.8997%。」等語明確，有上揭慈濟醫院
    大林分院於98年7 月14日採驗、同年7 月17日出具之親子鑑
    定報告書在卷可稽，可見兩造間具有真實之血緣關係。從而
    ，自堪信原告上開主張為真正。
三、揆之上開說明，雖被告出生時，戶籍登記為父不詳，然依前
    開鑑定結果，被告實為原告之親生子，且經其撫育成長至今
    ，依上開民法第1065條第1 項之規定，應認為被告經原告撫
    育而視為認領，而為原告之婚生子，且有確認之利益，是原
    告提起本件確認親子關係存在之訴，請求確認兩造父子關係
    存在，洵屬有據，應予准許。
丙、據上論結，本件原告之訴為有理由，惟原告當庭主張由其負
    擔訴訟費用，依處分權主義，自可允許，爰判決如主文。
中    華    民    國    98    年    8     月    31    日
                  家事法庭  法  官    黃玉清
以上正本係照原本作成。
如對本判決上訴，須於判決送達後20日內向本院提出上訴狀（須
附繕本）並需繳納上訴費用新臺幣4,500 元。
中    華    民    國    98    年    8     月    31    日
                            書記官    鄭國銘


司法院資訊處製作；財團法人民間司法改革基金會備份。
